ACORDAO-COMPLETO-2474532

ACÓRDÃO 12190/2021 ATA 31/2021 - PRIMEIRA CÂMARA

VISTOS, relatados e discutidos estes autos em que se examinam atos de concessão de pensão especial de ex-combatentes, concedidos pelo Comando da Marinha:
ACORDAM os Ministros do Tribunal de Contas da União, reunidos em sessão da Primeira Câmara, diante das razões expostas pelo relator, com fundamento no art. 71, inciso III, da Constituição Federal e nos arts. 1º, inciso V, 39, inciso II, e 45 da Lei 8.443/1992, em:
9.1. considerar legal e ordenar o registro dos atos instituídos em favor de Conceição Aparecida de Souza Silva Lima, Daldite da Costa Nascimento, Heloiza Maria de Souza Ribeiro, Isabel Cristina Silva de Oliveira, Maria Aparecida da Silva Marchetti, Maria Luiza Silva Silveira, Odineia da Silva, Oneida Silva, Oriete Silva do Nascimento e Raimunda Azevedo Mosqueira.
9.2. considerar ilegal e recusar o registro do ato instituído em favor de Albertina do Rozario dos Santos;
9.3. dispensar o ressarcimento das quantias indevidamente recebidas de boa-fé pela interessada, nos termos do Enunciado 106 da Súmula de Jurisprudência deste Tribunal;
9.4. determinar ao Comando da Marinha que:
9.4.1. cesse, no prazo de 15 (quinze) dias, contado a partir da ciência desta deliberação, os pagamentos decorrentes do ato impugnado, sob pena de responsabilidade solidária da autoridade administrativa omissa, consoante disposto nos arts. 71, inciso IX, da Constituição Federal e 262 do Regimento Interno desta Corte;
9.4.2. dê ciência do inteiro teor desta deliberação a Albertina do Rozario dos Santos, alertando-a de que o efeito suspensivo proveniente da interposição de eventual recurso, caso não provido, não a exime da devolução dos valores indevidamente percebidos após a notificação;
9.4.3. envie a esta Corte de Contas, no prazo de 30 (trinta) dias, por cópia, comprovante de que Albertina do Rozario dos Santos ciência desta deliberação;

Atos de Pensão especial de ex-combatente.

Primeira Câmara

Comando da Marinha.

3. Interessados/Responsáveis:
3.1. Interessados: Albertina do Rozario dos Santos (XXX.065.537-XX); Conceição Aparecida de Souza Silva Lima (XXX.747.728-XX); Daldite da Costa Nascimento (XXX.814.355-XX); Erinea do Rozario dos Santos (XXX.462.327-XX); Heloiza Maria de Souza Ribeiro (XXX.824.747-XX); Isabel Cristina Silva de Oliveira (XXX.512.568-XX); Maria Aparecida da Silva Marchetti (XXX.337.208-XX); Maria Luiza Silva Silveira (XXX.746.888-XX); Odineia da Silva (XXX.719.588-XX); Oneida Silva (XXX.312.648-XX); Oriete Silva do Nascimento (XXX.989.678-XX); Raimunda Azevedo Mosqueira (XXX.597.167-XX).

Jorge Oliveira.

13.1. Ministros presentes: Vital do Rêgo (na Presidência), Walton Alencar Rodrigues (Relator) e Jorge Oliveira.
13.2. Ministro que alegou impedimento na Sessão: Jorge Oliveira.
13.3. Ministro-Substituto convocado: Augusto Sherman Cavalcanti.
13.4. Ministro-Substituto presente: Weder de Oliveira.

WALTON ALENCAR RODRIGUES

Transcrevo instrução acolhida pela Secretaria de Fiscalização de Integridade de Atos e Pagamentos de Pessoal e de Benefícios Sociais (Sefip) :
INTRODUÇÃO
1.	Trata-se de atos de concessão de pensão especial às beneficiárias supracitadas, pensões estas concedidas pelo Comando da Marinha.
2.	Os atos foram submetidos à apreciação do Tribunal de Contas da União (TCU) para fim de registro, nos termos do art. 71, inciso III, da Constituição Federal. Os atos foram cadastrados e disponibilizados ao TCU por intermédio do Sistema de Apreciação e Registro de Atos de Admissão e Concessões (e-Pessoal) , na forma do art. 2º, caput e incisos I a IV, e art. 4º, caput, da Instrução Normativa TCU 78/2018.
EXAME TÉCNICO  
3.	Os procedimentos para exame, apreciação e registro de atos de pessoal encontram-se estabelecidos na Instrução Normativa TCU 78/2018 e na Resolução TCU 206/2007. Em seus arts. 4o, § 2o, e 3o, § 3o, respectivamente, essas normas dispõem que os atos de pessoal disponibilizados por meio do Sisac devem ser submetidos a crítica automatizada do próprio sistema, com base em parâmetros predefinidos.
4.	Relativamente aos atos de concessão de pensão especial, as rotinas de crítica das informações cadastradas no Sisac foram elaboradas e validadas levando-se em conta as peculiaridades desses atos. Os itens de verificação do sistema compreendem prazos e fundamentos legais, assim como eventuais ocorrências de acumulação. Trata-se de verificações mais abrangentes, minuciosas e precisas do que aquelas que podem ser realizadas por mãos humanas, proporcionando um nível de segurança ainda maior.
5.	Além da crítica automatizada, há verificação humana adicional no caso de haver alertas do sistema ou informações não formatadas, como esclarecimentos do gestor ou do controle interno. 
6.	Por meio dos sistemas informatizados disponibilizados pelo TCU foi possível verificar que a Sra. ALBERTINA DO ROZARIO DOS SANTOS recebe rendimentos do Erário provenientes: (i) da presente pensão especial, (ii) de uma pensão pelo Regime Geral da Previdência Social e (iii) da remuneração de cargo ocupado no serviço público municipal.
7.	O benefício previdenciário pelo RGPS é considerado para fins do disposto no mencionado art. 29 da Lei 3.765/1960, haja vista que, em se tratando de aposentadoria e pensão civil, quer seja previdenciária quer estatutária, a acumulação de benefícios recebidos dos cofres públicos deve ser entendida de maneira restritiva.
8.	O TCU, por meio do Acórdão 3653/2011-TCU-Segunda Câmara, da relatoria do Ministro Substituto André de Carvalho considerou que o benefício do Regime Geral da Previdência Social também deve ser considerado para fins do disposto no art. 29 da Lei 3.765/1960. Eis excerto do Voto condutor dessa deliberação: 
5. Ocorre que, no que diz respeito à pensão militar, a redação original do art. 29 da Lei n. 3.765, de 4/5/1960, prevê a acumulação de duas pensões militares ou de uma pensão militar com proventos de disponibilidade, reforma, vencimentos, aposentadoria ou pensão proveniente de um único cargo civil.
6. E, com base em precedentes dos Tribunais Regionais Federais, verifica-se que o benefício previdenciário do INSS é considerado para fins do disposto no mencionado art. 29 da Lei n. 3.765, de 1960, haja vista que, em se tratando de pensão civil, quer seja previdenciária, quer estatutária, a acumulação de benefícios recebidos dos cofres públicos deve ser entendida de maneira restritiva (v. Apelação Cível nº 2005.33.000084718 - TRF 1ª Região e Apelação em Mandado de Segurança 70012 - TRF 2ª Região, fl. 23) 
9.	Este também é o entendimento do Superior Tribunal de Justiça, conforme as seguintes ementas no AgRg no REsp 989802/RJ e no REsp 1434168/RS:
ADMINISTRATIVO. AGRAVO REGIMENTAL NO RECURSO ESPECIAL. MILITAR. PENSÃO DE FILHA. ART. 29 DA LEI Nº 3.765/1960. REDAÇÃO ORIGINAL. APLICABILIDADE. TEMPUS REGIT ACTUM. ACUMULAÇÃO COM DUAS PENSÕES PREVIDENCIÁRIAS. IMPOSSIBILIDADE. SUSPENSÃO DE COTA-PARTE ATÉ EVENTUAL OPÇÃO DA INTERESSADA.
1. O Superior Tribunal de Justiça firmou entendimento de que o regramento do direito à pensão por morte há de ser feito com base na lei vigente à época do óbito do instituidor.
2. Para afastar a acumulação ilegal de benefícios, deve-se suspender a cota-parte da pensão militar até que a interessada renuncie a uma das pensões previdenciárias, se esta for sua opção.
10.	Assim, a acumulação de três benefícios pela interessada não merece prosperar, razão pela qual o ato em exame poderá ser considerado ilegal. 
11.	Cabe salientar, no entanto, que a interessada poderá optar, a qualquer tempo, pelo recebimento do benefício relativo à pensão militar, contanto que comprove seu respectivo enquadramento na disposição do art. 29 da Lei 3.765/1960, escolhendo apenas os benefícios legalmente acumuláveis.
12.	No que concerne ao recebimento de benefício pelas demais interessadas importa informar que, em consulta aos sistemas disponibilizados para o TCU, não foram constatadas acumulações do benefício com cargos, funções e outros benefícios previdenciários que pudessem macular os atos de concessão em análise. Vale mencionar que a beneficiária ERINEA DO ROZARIO DOS SANTOS faleceu.
13.	Assim, o ato concessório 47026/2020 poderá ser apreciado pela ilegalidade, enquanto que os outros atos de concessão presentes neste processo poderão receber a chancela pela legalidade, tendo em vista que não foram detectadas irregularidades na concessão das pensões em questão.
14. 	Por fim vale lembrar que cabe dispensar o ressarcimento das quantias indevidamente recebidas de boa-fé pela beneficiária ALBERTINA DO ROZARIO DOS SANTOS consoante o disposto no Enunciado 106 da Súmula da Jurisprudência do TCU.
CONCLUSÃO 
15.	A abrangência e a profundidade das verificações levadas a efeito fundamentam convicção de ilegalidade do ato de concessão 47026/2020. Assim, cabe proposta no sentido de que seja considerado ilegal, negando-lhe o registro, cumprindo dispensar o ressarcimento da quantia indevidamente recebida de boa-fé por ALBERTINA DO ROZARIO DOS SANTOS, consoante o disposto no Enunciado 106 da Súmula da Jurisprudência do TCU.
16.	Ainda, em relação à pensionista ALBERTINA DO ROZARIO DOS SANTOS, cabe esclarecer que a interessada poderá optar, a qualquer tempo, pelo recebimento do benefício relativo à pensão militar, contanto que comprove seu respectivo enquadramento na disposição do art. 29 da Lei 3.765/1960, escolhendo apenas os benefícios legalmente acumuláveis.
17.	Quanto aos outros atos concessórios constantes neste processo cabe proposta no sentido de que sejam considerados legais. 
PROPOSTA DE ENCAMINHAMENTO
18.	Ante o exposto, com fundamento nos arts. 71, inciso III, da Constituição Federal, 1o, inciso V, e 39, inciso II, da Lei 8.443/1992 e 260, § 1º e 5º, do Regimento Interno do Tribunal de Contas da União, bem como art. 7º, § 4º da IN 78/2018, propõe-se:
a) considerar ilegal o ato de concessão 47026/2020 da pensão especial instituída por CECILIANO JOSE DOS SANTOS, recusando o respectivo registro; 
b) considerar legais os demais atos de concessão de pensão especial constantes neste processo, promovendo os respectivos registros; 
c) dispensar o ressarcimento das quantias indevidamente recebidas de boa-fé por ALBERTINA DO ROZARIO DOS SANTOS, consoante o disposto no Enunciado 106 da Súmula da Jurisprudência do TCU;
d) determinar ao Comando da Marinha que:
d.1) dê ciência, no prazo de 15 (quinze) dias, a contar do recebimento da notificação do inteiro teor da deliberação que vier a ser proferida a ALBERTINA DO ROZARIO DOS SANTOS, notadamente no que diz respeito ao direito de opção pelos benefícios legalmente acumuláveis, encaminhando a este Tribunal, no prazo de 30 dias, comprovante da referida ciência;			d.2) no prazo de 15 (quinze) dias, a contar da ciência da deliberação que vier a ser proferida, abstenha-se de realizar pagamentos decorrentes do ato impugnado à interessada ALBERTINA DO ROZARIO DOS SANTOS, sujeitando-se a autoridade administrativa omissa à responsabilidade solidária, nos termos do art. 262, caput, do Regimento Interno/TCU;
 d.3) alerte à interessada citada nos subitens anteriores que o efeito suspensivo proveniente da interposição de possíveis recursos perante o TCU não a exime da devolução dos valores percebidos indevidamente após a respectiva notificação, caso os recursos não sejam providos; 
e) determinar à Secretaria de Fiscalização de Pessoal que monitore o cumprimento das medidas indicadas no subitem 18.d) supra, representando a este Tribunal, caso necessário.
Embora o Ministério Público junto ao TCU tenha acolhido a proposta da Unidade Técnica, divergiu quanto aos fundamentos de ilegalidade do ato de concessão de pensão especial instituída por Ceciliano José dos Santos:
Trata-se de processo consolidado com cinco atos de pensões especiais de ex-combatentes deferidas pelo Comando da Marinha, com pareceres pela legalidade emitidos pelo controle interno.
A seu turno, a Sefip discorda do controle interno, em relação à pensão instituída por Ceciliano José dos Santos, em favor de Albertina do Rozario dos Santos (peça 4) , por considerá-la ilegal pelo fato de a interessada acumular três benefícios, contrariando o disposto no art. 29 da Lei 3.765/1960.
No caso, a unidade técnica sugere formular a seguintes determinações ao órgão de origem:
d.1) dê ciência, no prazo de 15 (quinze) dias, a contar do recebimento da notificação do inteiro teor da deliberação que vier a ser proferida a ALBERTINA DO ROZARIO DOS SANTOS, notadamente no que diz respeito ao direito de opção pelos benefícios legalmente acumuláveis, encaminhando a este Tribunal, no prazo de 30 dias, comprovante da referida ciência;
d.2) no prazo de 15 (quinze) dias, a contar da ciência da deliberação que vier a ser proferida, abstenha-se de realizar pagamentos decorrentes do ato impugnado à interessada ALBERTINA DO ROZARIO DOS SANTOS, sujeitando-se a autoridade administrativa omissa à responsabilidade solidária, nos termos do art. 262, caput, do Regimento Interno/TCU;
d.3) alerte à interessada citada nos subitens anteriores que o efeito suspensivo proveniente da interposição de possíveis recursos perante o TCU não a exime da devolução dos valores percebidos indevidamente após a respectiva notificação, caso os recursos não sejam providos;
e) determinar à Secretaria de Fiscalização de Pessoal que monitore o cumprimento das medidas indicadas no subitem 18.d) supra, representando a este Tribunal, caso necessário.
A Lei 3.765/1960, empregada pela Sefip para avaliar as acumulações de benefícios, dispõe apenas sobre pensões militares.
No caso concreto, o instituidor era ex-combatente, de forma que a norma aplicável é a Lei 4.242/1963, de acordo com os fundamentos legais informados no ato:
Fundamento constitucional/legal da pensão: PESP-4 - Lei nº 4.242/63, art. 30. - Pensão especial a ex-combatente ou dependente de ex-combatente da 2ª Guerra Mundial.
Fundamento constitucional/legal do beneficiário: BPESP-14 - Lei nº 4.242/63, art. 30 - Pensão especial a filha de ex-combatente da 2ª Guerra Mundial.
O artigo 30 da Lei 4.242/1963 veda o pagamento da pensão especial ao ex-combatente que recebe qualquer importância dos cofres públicos:
Art. 30. É concedida aos ex-combatentes da Segunda Guerra Mundial, da FEB, da FAB e da Marinha, que participaram ativamente das operações de guerra e se encontram incapacitados, sem poder prover os próprios meios de subsistência e não percebem qualquer importância dos cofres públicos, bem como a seus herdeiros, pensão igual à estipulada no art. 26 da Lei n.º 3.765, de 4 de maio de 1960. (Revogado pela Lei nº 8.059, de 1990) 
Parágrafo único. Na concessão da pensão, observar-se-á o disposto nos arts. 30 e 31 da mesma Lei nº 3.765, de 1960.  (Revogado pela Lei nº 8.059, de 1990) 
Nesse sentido, a jurisprudência deste Tribunal sobre a matéria está há longo tempo consolidada, conforme se observa, por exemplo, da Decisão 280/2001-1ª Câmara.
Além disso, a concessão do benefício é restrita aos incapacitados que não podem prover os próprios meios de subsistência, inclusive os dependentes, conforme decidiu o STJ, ao apreciar diversos agravos interpostos no âmbito do REsp 1555454:
ADMINISTRATIVO. PENSÃO ESPECIAL DE EX-COMBATENTE. LEI DE REGÊNCIA. DATA DO ÓBITO DO INSTITUIDOR. ART. 30 DA LEI N. 4.262/63. FILHA MAIOR. BENEFÍCIO DE NATUREZA ASSISTENCIAL. REQUISITOS ESPECÍFICOS. COMPROVAÇÃO. NÃO OCORRÊNCIA.
	1. Trata-se, na origem, de Ação Ordinária contra a União objetivando a concessão de pensão especial de ex-combatente, por reversão do benefício inicialmente concedida à sua genitora.
	2. Na hipótese dos autos, o falecimento do ex-combatente ocorreu na vigência das Leis 4.242/1963 e 3.765/1960.
	3. Nos termos do art. 30 da Lei 4.242/1963, são requisitos para o pagamento da pensão especial de ex-combatente: 1) ser o ex-militar integrante da FEB, da FAB ou da Marinha;	2) ter efetivamente participado de operações de guerra; 3) encontrar-se o ex-militar, ou seus dependentes, incapacitados, sem poder prover os próprios meios de subsistência; e 4) não perceber nenhuma importância dos cofres públicos. Tais requisitos estendem-se também aos dependentes, que devem provar o seu preenchimento. Precedentes.
	4. Incontroverso, nos autos, que a ora agravante percebe dos cofres públicos benefício previdenciário de aposentadoria e pensão decorrente do falecimento de seu marido (ex-servidor público) . Logo, não preenche um dos requisitos específicos do art. 30 da Lei 4.242/1963, qual seja, ser "incapacitados, sem poder prover os próprios meios de subsistência" e não receber "qualquer importância dos cofres públicos". Agravo regimental improvido. (AgRg no AgRg no REsp 1555454/SP, Ministro Relator HUMBERTO MARTINS, SEGUNDA TURMA, Julgamento: 17/11/2015) .
A beneficiária Albertina do Rozario dos Santos não preenche os requisitos constantes do art. 30 da Lei 4.242/1963, pois recebe do INSS pensão por morte previdenciária, Benefício 1453586200, com vigência a partir de 4/1/2008, além dos vencimentos pagos pela Prefeitura Municipal de Duque de Caxias, desde 29/6/1988, conforme consulta à RAIS-2019.
Nessa linha de entendimento, a manifestação do Ministro Walton Alencar Rodrigues, no voto condutor do Acórdão 1756/2018-TCU-Primeira Câmara:
Identificou-se, a partir de consulta à base de 2016 da Relação Anual de Informações Sociais (Rais) , que Eva Cristina Dias Leitão, além da pensão especial de ex-combatente, recebe vencimentos como servidora pública estadual e pensão do INSS.
O art. 30 da Lei 4.242/1963 veda expressamente a acumulação da pensão de ex-combatente com outra importância percebida dos cofres públicos. Nesse sentido a jurisprudência deste Tribunal (por exemplo, Decisão 280/2001-1ª Câmara) .
As acumulações em questão são ilegais tendo em vista que o art. 30 da Lei 4.242/1963 veda o pagamento da pensão especial de ex-combatente a pessoas que recebem qualquer importância dos cofres públicos. Tal espécie de vedação inviabiliza a possibilidade de se optar pela pensão especial.
O ato foi encaminhado pelo controle interno em 2020, de modo que não houve o decurso do prazo de cinco anos previsto pelo Supremo Tribunal Federal, no âmbito do RE 636.553, para a apreciação de atos de natureza complexa, por parte do Tribunal de Contas da União.
Ante o exposto, o Ministério Público de Contas manifesta-se pela ilegalidade da pensão instituída por Ceciliano José dos Santos, em favor de Albertina do Rozario dos Santos (peça 4) , e aquiesce à proposta oferecida nos autos pela Sefip, quanto aos demais atos em exame

não há

Procurador Júlio Marcelo de Oliveira.

PENSÃO ESPECIAL DE EX-COMBATENTE. ACUMULAÇÃO COM PROVENTOS E APOSENTADORIA. ILEGALIDADE E NEGATIVA DE REGISTRO DE UM ATO DE CONCESSÃO. DETERMINAÇÃO. LEGALIDADE E REGISTRO DOS DEMAIS ATOS.

PENSÃO ESPECIAL DE EX-COMBATENTE (PEEC)

Secretaria de Fiscalização de Integridade de Atos e Pagamentos de Pessoal e de Benefícios Sociais (Sefip).

Examina-se processo consolidado com cinco atos de pensão especial de ex-combatentes (peças 2 a 6) , emitidos pelo Comando da Marinha do Brasil e instituídos em favor de Conceição Aparecida de Souza Silva Lima, Daldite da Costa Nascimento, Erinea do Rozario dos Santos, Albertina do Rozario dos Santos, Heloiza Maria de Souza Ribeiro, Isabel Cristina Silva de Oliveira, Maria Aparecida da Silva Marchetti, Maria Luiza Silva Silveira, Odineia da Silva, Oneida Silva, Oriete Silva do Nascimento e Raimunda Azevedo Mosqueira.
A Secretaria de Fiscalização de Integridade de Atos e Pagamentos de Pessoal e de Benefícios Sociais (Sefip) opina pela ilegalidade e recusa de registro ao ato de pensão especial instituído por Ceciliano José dos Santos em favor de Albertina do Rozario dos Santos (peça 4) , em razão do acúmulo, pela interessada, de três benefícios custeados pelo Erário, contrariando o artigo 29 da Lei 3.765/1960. Em relação aos demais atos, manifesta-se por considerá-los legais e lhes ordenar o registro.
O Ministério Público endossa a proposta de encaminhamento da Unidade Técnica. Diverge, apenas, quanto ao fundamento da ilegalidade do ato de concessão de pensão especial instituída por Ceciliano José dos Santos em favor de Albertina do Rozario dos Santos. 
Argumenta que a pensão especial de ex-combatente, no que toca ao acúmulo de benefícios, não é regida pela Lei 3.765/1960, aplicável às pensões militares, mas pela Lei 4.242/1963, conforme jurisprudência desta Corte de Contas e do Superior Tribunal de Justiça.
Segundo o Parquet especializado, a beneficiária Albertina do Rozario dos Santos não preenche os requisitos para recebimento da pensão especial, estabelecidos no artigo 30 da Lei 4.242/1963, que veda o pagamento da pensão especial ao ex-combatente que perceber qualquer importância do Erário:
Art. 30. É concedida aos ex-combatentes da Segunda Guerra Mundial, da FEB, da FAB e da Marinha, que participaram ativamente das operações de guerra e se encontram incapacitados, sem poder prover os próprios meios de subsistência e não percebem qualquer importância dos cofres públicos, bem como a seus herdeiros, pensão igual à estipulada no art. 26 da Lei n.º 3.765, de 4 de maio de 1960. (Revogado pela Lei nº 8.059, de 1990) 
Parágrafo único. Na concessão da pensão, observar-se-á o disposto nos arts. 30 e 31 da mesma Lei nº 3.765, de 1960.  (Revogado pela Lei nº 8.059, de 1990)   (grifei) .
Salienta que, além dos proventos da presente pensão especial, a interessada recebe pensão pelo Regime Geral da Previdência Social e remuneração de cargo ocupado no serviço público municipal.
Feita essa introdução, decido.
Assiste razão ao Ministério Público.
Identificou-se, a partir de consulta à base de dados da Relação Anual de Informações Sociais (Rais) , que Albertina do Rozario dos Santos, além da pensão especial de ex-combatente, recebe vencimentos como servidora pública municipal e pensão do INSS.
Consoante prescreve o artigo 30 da Lei 4.242/1963, é expressamente vedada a acumulação da pensão de ex-combatente com outra importância percebida pelo Erário. Nesse sentido, trilha a jurisprudência deste Tribunal, a exemplo da Decisão 280/2001-1ª Câmara, relator E. Ministro Guilherme Palmeira, e o Acórdão 1756/2018-TCU-Primeira Câmara, por mim relatado.  
Por essa razão, julgo ilegal e nego registro ao ato de concessão instituído em favor Albertina do Rozario Santos.
Considero prejudicado o exame das condições de habilitação de Erinea do Rozario dos Santos, também beneficiária da pensão instituída por Ceciliano José dos Santos, uma vez que a interessada faleceu antes da apreciação do ato pelo Tribunal.
Quanto aos demais atos de concessão de pensão especial, considero-os legais e lhes ordeno o registro, por estarem aderentes à legislação de regência.
Por fim, o atos de concessão de pensão especial ingressaram no Tribunal em 17/9/2020 (peças 2 e 3) , 22/9/2020 (peças 4 e 5) e 27/10/2020 (peça 6) , há menos do prazo de cinco anos deste julgamento, estando de acordo com a tese fixada pelo Supremo Tribunal Federal, no julgamento do RE 636.553, da relatoria do E. Ministro Gilmar Mendes (de 19/2/2020, Plenário, Ata 75/2020, DJE nº 129) .
Ante o exposto, voto por que o Tribunal acolha a minuta de acórdão que ora submeto à deliberação do colegiado.
TCU, Sala das Sessões, em 31 de agosto de 2021.
MARCOS BEMQUERER COSTA
Relator